【裁判字號】    95,訴緝,40
【裁判日期】    950210
【裁判案由】    常業詐欺
【裁判全文】
臺灣臺中地方法院刑事判決              95年度訴緝字第40號
公  訴  人  臺灣臺中地方法院檢察署檢察官
被      告  庚○○
上列被告因常業詐欺案件，經檢察官提起公訴（93年度偵字第1
618、9152、2541、8307、9863、12438號），及臺灣桃園地方法
院檢察署檢察官移送併辦（94年度偵字第7581號），經本院合議
庭裁定改依簡式審判程序審理，判決如下：
    主    文
庚○○連續幫助連續意圖為自己不法之所有，以詐術使人將本人
之物交付，處有期徒刑陸月，如易科罰金，以參佰元折算壹日。
    犯罪事實
一、庚○○可預見將自己帳戶借予他人使用，足供他人詐騙財物
    ，仍不違背其本意，基於概括之犯意：（一）先於民國九十
    二年十二月初某日，見報紙分類廣告上所刊登之收購、承租
    銀行存簿廣告，依該廣告上之電話，與真實姓名、年籍不詳
    之成年男子聯絡後，於九十二年十二月間某日，在桃園縣中
    壢交流道附近，將其所申請開立之桃園南門郵局局號○一二
    一○七號，帳號○四八四一五號存款帳戶存摺暨該帳戶之金
    融卡、金融卡密碼、開戶印章，以新臺幣（下同）三千元之
    代價，出售予該名專為詐欺集團收購帳戶之成年男子，再由
    該名不詳男子交予黃俊瑋（本院另行審結）所屬之詐欺集團
    使用，供作該等集團指定匯款之帳戶，以此方式幫助該等詐
    欺集團詐騙財物。該等詐欺集團即以庚○○所提供之帳戶為
    下列之詐騙行為：詐欺集團內某不詳成員，於如附表所示之
    日期，以電話聯絡丙○○、子○○、丁○○、癸○○、辛○○、甲○○、丑○○、壬○○、乙○○、己○○，佯稱其等
    有掛號信未領取，而該掛號信已退回郵政總局，並留電話讓
    丙○○等人聯絡，經按該電話與對方聯絡，詐欺集團告知撥
    打指定電話至國稅局或健保局，俟丙○○等人聯絡後，某自
    稱國稅局或健保局人員，表示欲退費予其，並誆稱必須至自
    動提款機按其指示輸入指令，即可獲得退費，使丙○○等人
    誤以為真，陷於錯誤，而至自動提款機按其指示操作提款機
    ，因而匯款如附表所示之金額至庚○○前開郵局帳戶內。嗣
    丙○○等人察覺情況有異，始知受騙，經報警處理，而循線
    查知上情。（二）於九十三年一月間某日，在其友人郭懷叡
    （業經臺灣桃園地方法院以九十四年度桃簡字第九二二號判
    處有期徒刑三月，緩刑三年確定）桃園縣蘆竹鄉○○路一三
    五號二樓之四住處，以二千元之代價，購買郭懷叡所申請開
    立之桃園南門郵局局號○一二一○七號，帳號○四九七九○
    號存款帳戶存摺暨該帳戶之金融卡、金融卡密碼、開戶印章
    後，於九十三年一月間某日，在桃園縣中壢交流道附近，以
    三千元之代價，將郭懷叡上開帳戶存摺暨該帳戶之金融卡、
    金融卡密碼、開戶印出售予該名專為詐欺集團收購帳戶之成
    年男子，再由該名不詳男子交予詐欺集團使用，供作該等集
    團指定匯款之帳戶，以此方式幫助該等詐欺集團詐騙財物。
    該等詐欺集團即以郭懷叡之帳戶為下列之詐騙行為：詐欺集
    團內某不詳成員，於九十三年二月一日十六時許，以行動電
    話聯絡戊○○，佯稱其信用卡遭盜刷，並向戊○○謊稱必須
    至自動提款機按其指示輸入指令，即可更改卡片密碼，使戊○○誤以為真，陷於錯誤，而至自動提款機按其指示操作提
    款機，因而於同日接續匯款九萬九千九百八十三元、四萬一
    千八百八十二元至郭懷叡前開郵局帳戶內。嗣經戊○○察覺
    情況有異，始知受騙，經報警處理，而循線查知上情。
二、案經臺中市警察局第三、第五分局報告、臺中縣警察局移送
    ，臺北市政府警察局士林分局報告臺灣士林地方法院檢察署
    檢察官，臺北市政府警察局刑警大隊移送臺灣臺北地方法院
    檢察署檢察官後，均呈請臺灣高等法院檢察署檢察長核轉臺
    灣臺中地方法院檢察署檢察官偵查起訴，及臺灣桃園地方法
    院檢察署檢察官簽分移送併辦。
    理    由
一、訊據被告庚○○於本院審理時就上揭時間、地點，將其所申
    請開立之桃園南門郵局局號○一二一○七號，帳號○四八四
    一五號存款帳戶存摺暨該帳戶之金融卡、金融卡密碼、開戶
    印章，以三千元之代價，出售予該名專為詐欺集團收購帳戶
    之成年男子；及於前開時、地點，以三千元之代價，將其向
    友人郭懷叡以二千元之代價，收購郭懷叡所申請開立之桃園
    南門郵局局號○一二一○七號，帳號○四九七九○號存款帳
    戶存摺暨該帳戶之金融卡、金融卡密碼、開戶印章，出售予
    該名專為詐欺集團收購帳戶之成年男子之事實坦承不諱，核
    與被害人丙○○、子○○、丁○○、癸○○、辛○○、甲○○、丑○○、壬○○、乙○○、己○○於警詢、被害人戊○○於警詢及偵查中所指訴之情節相符，且經證人郭懷叡於偵
    查中陳述明確，並有被告上開郵局客戶基本資料、客戶歷史
    交易清單（見本院審理卷第二卷第八一至八十三頁）、郭懷
    叡前揭郵局客戶基本資料、客戶歷史交易清單（見高雄縣政
    府警察局刑事偵查卷十五至十七頁）、被害人癸○○所提出
    之土地銀行自動櫃員機存戶交易明細表（見臺北市政府警察
    局中正第一分局刑案偵查卷第十八頁）、被害人甲○○所提
    出之誠泰銀行自動櫃員機明細表（見臺灣臺中地方法院檢察
    署九十三年度偵字第一六一八號偵查卷第二四頁）、被害人
    己○○所提出之合作金庫自動櫃員機交易明細表（見臺灣臺
    中地方法院檢察署九十三年度偵字第一六一八號偵查卷第二
    七頁背面）、被害人壬○○所提出之中華郵政公司自動櫃員
    機交易明細表（見臺灣臺中地方法院檢察署九十三年度偵字
    第一六一八號偵查卷第五二頁）、被害人丙○○所提出之中
    華郵政公司自動櫃員機交易明細表（見臺灣臺中地方法院檢
    察署九十三年度偵字第一六一八號偵查卷第五九頁）、被害
    人辛○○所提出之第一商業銀行活期儲蓄存款存摺明細（見
    臺灣臺中地方法院檢察署九十三年度偵字第一六一八號偵查
    卷第七一、七二頁）、被害人丁○○所提出之臺北銀行存戶
    交易明細表（見臺灣臺中地方法院檢察署九十三年度偵字第
    一六一八號偵查卷第一二六頁）、被害人乙○○所提出之臺
    北銀行活期儲蓄存款存摺明細（見臺灣臺中地方法院檢察署
    九十三年度偵字第一六一八號偵查卷第一三二頁）、被害人
    戊○○所提出之郵政儲金匯業局存簿、劃儲金自動櫃員機儲
    戶交易明細表（見高雄縣政府警察局刑事偵查卷十一頁）附
    卷可稽，足見被告上開自白確與事實相符。是本件事證明確
    ，被告犯行洵堪認定，應予依法論科。
二、按刑法上之故意，以行為人對於構成犯罪之事實，包括犯罪
    客體、行為、結果等均有具體確定認識，並有意使其發生者
    為確定故意，而行為人對於構成犯罪之事實，雖無具體確定
    認識，然已預見其發生，而其發生不違背其本意者，則為不
    確定故意。再現行刑法關於正犯、從犯之區別，係以其主觀
    之犯意及客觀之犯行為標準，凡以自己犯罪之意思而參與犯
    罪，無論其所參與者是否犯罪構成要件之行為，皆為正犯，
    其以幫助他人犯罪之意思而參與犯罪，其所參與者，苟係犯
    罪構成要件之行為，亦為正犯，必以幫助他人犯罪之意思而
    參與犯罪，其所參與者又為犯罪構成要件以外之行為，始為
    從犯（最高法院二十五年上字第二二五三號判例參照）。又
    金融帳戶為個人理財之工具，目前申請開設金融帳戶並無任
    何特殊之限制，一般民眾皆可以自由申請開戶，並得同時在
    不同金融機構申請多數存款帳戶使用，乃眾所週知之事實。
    依一般人之社會生活經驗，倘係合法收入，本可自行向金融
    行庫開戶使用，而無向他人購買帳戶之必要。苟見陌生人不
    以自己名義申請開戶，反向他人收購金融機構帳戶使用，衡
    情應能懷疑收購帳戶之人，係欲藉此逃避檢警查緝之情無疑
    。
三、承上，被告出售自己所開立之前揭帳戶及其友人郭懷叡所開
    立之上揭帳戶供詐欺集團使用，顯見被告對前開帳戶可能會
    被利用作犯罪工具，有所預見，既對前開犯罪構成事實，預
    見其發生而其發生並不違背其本意，依刑法第十三條第二項
    之規定，亦應以故意論，且被告以幫助他人犯罪之意思，為
    提供前開存摺等資料之詐欺取財犯罪構成要件以外之行為，
    依前開說明，應為詐欺取財之幫助犯。本件事證明確，被告
    犯行堪以認定。是核被告所為，係犯刑法第三十條第一項前
    段、第三百三十九條第一項之連續詐欺取財罪之幫助犯。起
    訴書雖載被告前開犯行係犯刑法第三十條第一項前段、第三
    百四十條之常業詐欺罪之幫助犯，業經公訴檢察官當庭變更
    起訴法條為刑法第三十條第一項前段、第三百三十九條第一
    項之詐欺取財罪之幫助犯，併此敘明。被告先後二次販賣帳
    戶，幫助詐欺取財之犯行，時間緊接，觸犯構成要件相同之
    罪名，顯係基於概括之犯意連續所為，為連續犯，依刑法第
    五十六條規定以一罪論併加重其刑。又移送併辦部分（即臺
    灣桃園地方法院檢察署九十四年度偵字第七五八一號）與已
    起訴部分，為連續犯裁判上一罪之關係，為起訴效力所及，
    是本院自應予以審究，附此敘明。被告幫助他人犯連續詐欺
    罪，係從犯，應依刑法第三十條第二項之規定，減輕其刑。
    爰審酌被告正值壯年，竟不思以正當手段獲取財物之犯罪動
    機、目的，出售所有帳戶供犯罪使用，嚴重破壞犯罪查緝工
    作、影響社會治安及金融秩序，惟被告犯後已坦承犯行，足
    見其犯罪後深表悔意，態度良好，本件被告共販賣二本帳戶
    ，且有被害人丙○○、子○○、丁○○、癸○○、辛○○、
    甲○○、丑○○、壬○○、乙○○、己○○、戊○○匯款至
    其所出售之帳戶等一切情狀，量處如主文所示之刑，併諭知
    易科罰金之折算標準，以資懲儆。
據上論斷，應依刑事訴訟法第二百七十三條之一第一項、第二百
九十九條第一項前段，刑法第五十六條、第三百三十九條第一項
、第三十條第一項前段、第二項、第四十一條第一項前段，罰金
罰鍰提高標準條例第一條前段、第二條，判決如主文。
中    華    民    國    95    年    2     月    10    日
                        臺灣臺中地方法院刑事第五庭
                                法  官  劉麗瑛
上正本證明與原本無異。
如不服本判決，應於送達後十日內向本院提出上訴狀（須附繕本
），上訴於臺灣高等法院臺中分院。
                                書記官  游智凱
中    華    民    國    95    年    2     月    10    日
附錄論罪科刑法條
刑法第30條
幫助他人犯罪者，為從犯。雖他人不知幫助之情者，亦同。
從犯之處罰，得按正犯之刑減輕之。
刑法第339條第1項
意圖為自己或第三人不法之所有，以詐術使人將本人或第三人之
物交付者，處五年以下有期徒刑、拘役或科或併科一千元以下罰
金。
【附表】
┌───┬──────────┬────────┬───────────┐
│編號  │日期                │被害人          │匯款金額              │
├───┼──────────┼────────┼───────────┤
│ 1    │92年12月19日        │丙○○          │九萬九千八百七十二元  │
├───┼──────────┼────────┼───────────┤
│ 2    │92年12月22日        │子○○          │三萬二千七百二十二元  │
├───┼──────────┼────────┼───────────┤
│ 3    │同上                │丁○○          │四萬八千九百七十元    │
├───┼──────────┼────────┼───────────┤
│ 4    │同上                │癸○○          │四萬九千一百五十三元  │
├───┼──────────┼────────┼───────────┤
│ 5    │同上                │辛○○          │三千一百八十二元、二萬│
│      │                    │                │六千九百六十四元、二萬│
│      │                    │                │八千九百四十五元      │
├───┼──────────┼────────┼───────────┤
│ 6    │92年12月23日        │丑○○          │九萬九千八百五十二元、│
│      │                    │                │四萬五千二百五十元    │
├───┼──────────┼────────┼───────────┤
│ 7    │同上                │壬○○          │五萬五千八百八十一元、│
│      │                    │                │五千零六十七元        │
├───┼──────────┼────────┼───────────┤
│ 8    │同上                │甲○○          │四萬零一百十元、一千九│
│      │                    │                │百三十二元            │
├───┼──────────┼────────┼───────────┤
│ 9    │92年12月24日        │乙○○          │九萬九千八百九十八元、│
│      │                    │                │一萬五千一百六十三元  │
├───┼──────────┼────────┼───────────┤
│ 10   │同上                │己○○          │三萬二千二百十九元、九│
│      │                    │                │萬九千八百九十八元、五│
│      │                    │                │千零八十八元、六千三百│
│      │                    │                │六十九元              │
└───┴──────────┴────────┴───────────┘


司法院資訊處製作；財團法人民間司法改革基金會備份。
